臺灣高等法院臺南分院刑事判決
　　　　　　　　　　　　　　　 94年度上訴字第263號　Ａ
上　訴　人　臺灣雲林地方法院檢察署檢察官
被　　　告　乙○○
　　　　　　　　　　勢3巷61號
指定辯護人　本院公設辯護人　甲○○
上列上訴人因被告毒品危害防制條例案件，不服臺灣雲林地方法
院九十三年度訴緝字第二五號號中華民國九十四年一月十二日第
一審判決（起訴案號：臺灣雲林地方法院檢察署九十二年度偵字
第一九四九號），提起上訴，本院判決如下：
    主  文
上訴駁回。
    事  實
一、本件公訴意旨略以：被告乙○○於民國九十二年四月二十日
    晚間，在臺中縣太平市某不知名之停車場內，向年籍姓名不
    詳綽號「黑文」之男子購買第一級毒品海洛因及第二級毒品
    安非他命後，竟意圖販賣而持有該毒品。嗣於九十二年四月
    二十三日下午一時許，為警在雲林縣褒忠鄉○○村○○路十
    六號旁乙○○所承租之鐵皮屋內，查獲被告所持有之第一級
    毒品海洛因九包（毛重共六點五公克）、第二級毒品安非他
    命四包（毛重二點一公克）、毒品分裝袋三十五個、塑膠分
    裝鏟四支、塑膠軟管乙條、注射針筒九支（已使用過）、新
    台幣（下同）一千元、行政院新聞局中華時報採訪證乙枚、
    採訪車證照乙枚、行動電話五支、藍色及黑色皮包各乙個等
    物。因認被告涉犯毒品危害防制條例第五條第一、二項之意
    圖販賣而持有第一、二級毒品罪嫌（原判決誤載第四條第一
    、二項之販賣第一、二級毒品罪嫌）。
二、被告乙○○於本院審理時經合法傳喚未到庭，惟據被告於警
    詢及檢察官訊問時矢口否認有何意圖販賣持有第一級、第二
    級毒品之犯行，辯稱：扣案毒品係供自己施用，分裝係因控
    制數量不要吃太多，扣案之分裝袋方便施用毒品，且每個人
    毒癮不同等語。
三、按犯罪事實應依證據認定之，無證據不得認定其犯罪事實；
    又不能證明被告犯罪或其行為不罰者，應諭知無罪之判決，
    刑事訴訟法第一百五十四條第二項、第三百零一條第一項分
    別定有明文。次按犯罪事實之認定應憑證據，如未能發現相
    當證據或證據不足以證明，自不能以推測或擬制之方法，為
    裁判基礎；又刑事訴訟法所謂認定犯罪事實之證據，係指足
    以認定被告確有犯罪行為之積極證據而言，該項證據自須適
    合於被告犯罪事實之認定，始得採為判斷資料；又檢察官就
    被告犯罪事實，應負舉證責任，並指出證明之方法。因此，
    檢察官對於起訴之犯罪事實，應負提出證據及說服之實質舉
    證責任。倘其所提出之證據，不足為被告有罪之積極證明，
    或其指出證明之方法，無從說服法院以形成被告有罪之心證
    ，基於無罪推定之原則，自應為被告無罪判決之諭知，最高
    法院四十年度台上字第八六號、二十九年度上字第三一○五
    號、九十二年度台上字第一二八號判例可資參照。
四、本件公訴人認被告乙○○涉犯本件上揭罪行，無非以：被告
    吸食量與其持有量不符及扣案之第一級毒品海洛因九包（毛
    重共六點五公克）、第二級毒品安非他命四包（毛重二點一
    公克）、毒品分裝袋三十五個、塑膠分裝鏟四支、塑膠軟管
    乙條、注身針筒九支（已使用過）、一千元、行政院新聞局
    中華時報採訪證乙枚、採訪車證照乙枚、行動電話五支、藍
    色及黑色皮包各乙個、現場照片共八張，為其論據。
五、經查：
（一）被告乙○○坦白承認有施用第一、二級毒品海洛因及甲基
      安非他命等語，且其自八十四年起曾因施用毒品甲基安非
      他命及海洛因案件，經偵查、審判及執行，有臺灣高等法
      院被告全國前案紀錄表一份附卷可按，被告於九十二年四
      月二十三日為警查獲後經採其尿液送驗結果，確呈嗎啡陽
      性反應，亦有雲林縣衛生局煙毒尿液檢驗成績書在卷可稽
      （見原審九十二年度訴字第三一四號卷第四十頁），按海
      洛因係嗎啡經化學合成之半人工合成品，毒性倍於嗎啡，
      其經吸食或施打入人體，經新陳代謝作用又可分解成嗎啡
      ，故海洛因在進入人體後，均以嗎啡形態排於尿液中，故
      於吸食或施打海洛因之煙毒嫌疑犯尿液中，可檢出嗎啡毒
      性反應，此外，被告為警查獲時，當場亦扣得塑膠分裝鏟
      四支、塑膠軟管乙條、注射針筒九支（已使用過）等施用
      工具可資佐證，則被告之自白，核與事實相符。足信被告
      確有施用第一、二級毒品海洛因及甲基安非他命之紀錄。
      至被告為警查獲當日經採集其尿液送驗結果，雖無甲基安
      非他命反應，惟被告於警詢時已供稱扣案疑似甲基安非他
      命之物品係供其偶爾吸食之用（見警卷第四頁），且尿液
      檢驗常因個人體質、代謝情形、及施用毒品數量、施用期
      間等因素，而異其結果，不能僅以被告當日採尿結果未檢
      出甲基安非他命反應，即推認被告未曾施用第二級毒品。
      至公訴人以被告乙○○若果真有施用毒品之情形，當不可
      能自逮捕至偵訊結束前均無流眼淚、打哈欠、流鼻水、掙
      扎、痛苦等毒癮發作情形，而認定被告並無施用毒品情形
      ，進而推論被告持有毒品係意圖供販賣之用。然查，被告
      為警查獲時，除查獲上開毒品海洛因及疑似毒品甲基安非
      他命之物品外，並有上開施用毒品之器具一併扣案，被告
      之尿液經檢驗結果亦確呈嗎啡陽性反應，被告有確有施用
      毒品情形，已如上述，公訴人此部分所指，非無誤會。
（二）公訴人以被告乙○○吸食量與持有量不符，惟查扣案之第
      一級毒品海洛因九包，經送驗結果均含第一級毒品海洛因
      成分，但重量合計僅淨重四．四八公克，包裝重二．一○
      公克，純質淨重○．二九公克，有法務部調查局九十二年
      七月一日調科壹字第一六○○○二○三七號鑑定通知書在
      卷可憑（見原審訴字第三一四號卷第三一頁）。扣案未經
      送驗之疑似甲基安非他命物品毛重亦僅二．一公克（見偵
      查卷第十六頁收受扣押物品清單），二者數量均尚非甚鉅
      。以被告本身顯有施用毒品之習性，被告為警查獲時，復
      有塑膠分裝鏟四支、塑膠軟管乙條、注射針筒九支（已使
      用過）等工具扣案，及被告上揭驗尿結果，則被告辯稱：
      所持有上開數量之毒品供己施用，尚非違背經驗法則而不
      可採。再者，公訴人復無法提出上開持有毒品數量，在一
      定期間內已經超出被告個人施用可能之合理程度之外。被
      告所辯扣案毒品並無意圖販賣而持有之行為，並非全然不
      可採信。
（三）又扣案之毒品已分裝成海洛因九包、及疑似甲基安非他命
      之物品四包，另有三十五個空分裝袋，然此僅能證明被告
      持有上開毒品及分裝袋之事實，只能在另有積極證據之下
      ，得作為情況證據使用，然本件並無其他積極證據可以證
      明被告有意圖販賣第一、二級毒品而持有之事實，況吸毒
      者為控制本身施用毒品之劑量，於買入毒品後，自行以分
      裝袋分裝一定數量以便施用，亦為實務上所常見，自難以
      所查扣之上開第一、二級毒品等物之數量，或持有三十五
      個分裝袋，逕以推測或擬制方法，認定被告涉有起訴書所
      載意圖販賣而持有第一、二級毒品之犯行。
（四）此外，其他扣案之現款一千元、行政院新聞局中華時報採
      訪證及採訪車證照各乙枚、行動電話五支、藍色及黑色皮
      包各乙個、現場照片共八張，均為一般人隨身之物，無從
      推認被告乙○○意圖販賣第一級、第二級毒品而持有海洛
      因及甲基安非他命之證據。
六、綜上所述，公訴人所舉事證，尚有合理性之懷疑存在，公訴
    人又未能提出適合於證明被告乙○○犯罪之積極證據，致使
    無從為被告乙○○於上揭時地持有扣案第一、二級毒品之行
    為，確係基於意圖販賣第一、二級毒品之犯意而持有之確信
    ；本院依調查所得之證據，查無被告於案發當時有何公訴人
    所指意圖販賣第一、二級毒品而持有之情。被告辯無上開犯
    行，尚堪採信，此外，復查無其他積極證據足資證明被告有
    上揭犯行。本件既無法證明被告確有被訴於九十二年四月二
    十日持有扣案第一、二級毒品之行為，確係基於意圖販賣第
    一、二級毒品之犯意而持有。揆諸上揭說明，應認為不能證
    明被告犯罪。末查，被告於九十二年四月二十三日為警查獲
    後，因施用第一級毒品海洛因、第二級毒品甲基安非他命案
    件，經臺灣雲林地方法院以九十二年度毒聲字第三二二號裁
    定送觀察、勒戒，嗣因認其無繼續施用毒品之傾向，臺灣雲
    林地方法院檢察署檢察官於九十二年五月十四日以九十二年
    度毒偵字第四三六號為不起訴處分，有不起訴處分書在卷可
    稽，可證被告有施用第一、二級毒品，本於罪疑惟輕原則，
    既不能證明其持有毒品係供販賣之用，應認其持有毒品係供
    自己施用，而被告於施用毒品前持有毒品之行為，為其後施
    用毒品之高度行為所吸收，故本院自不得就被告之同一行為
    （持有毒品部分）再為重複之評價，亦不再就扣案毒品海洛
    因及安非他命等違禁物予以處理。
七、原審以被告罪證不足，而諭知被告無罪判決，經核尚無不合
    。檢察官上訴意旨仍執前詞指摘原判決諭知被告無罪為不當
    ，非有理由，應予駁回。
八、被告合法傳喚，無正當之理由不到庭者，得不待其陳述，逕
    行判決。刑事訴訟法第三百七十一條定有明文。本件被告已
    經本院依公示送達方式合法傳喚，此有彰化縣溪湖鎮公所簡
    復表在卷可證，被告經合法傳喚，無正當理由不到庭，因此
    本院自得不待其陳述，逕行判決。
九、據上論結，應依刑事訴訟法第三百六十八條、第三百七十一
    條，判決如主文。
本案經檢察官邱克斌到庭執行職務。
中　　華　　民　　國　　94　　年　　10　　月　　6 　　日
                  刑事第二庭    審判長法　官　葉居正
　　　                                法　官　莊俊華
 　　                                 法　官　高明發
以上正本證明與原本無異。
檢察官如不服本判決，應於收受本判決後十日內向本院提出上訴
書。其未敘述上訴理由者並得於提起上訴後十日內向本院補提理
由書。
　　　　　　　　　　　　　　　　　　　書記官　陳淑貞
中　　華　　民　　國　　94　　年　　10　　月　　7 　　日
